【裁判字號】    98,台上,2001
【裁判日期】    980410
【裁判案由】    違反毒品危害防制條例
【裁判全文】
最高法院刑事判決            九十八年度台上字第二００一號
上  訴  人  甲○○
選任辯護人  景玉鳳律師
            沈建宏律師
上  訴  人  乙○○
上列上訴人等因違反毒品危害防制條例案件，不服台灣高等法院
中華民國九十七年十一月二十五日第二審判決（九十七年度上訴
字第三０七九號，起訴案號：台灣板橋地方法院檢察署九十五年
度偵續字第五五七號《原判決誤載為偵字第一五二九四號》），
提起上訴，本院判決如下：
    主  文
原判決撤銷，發回台灣高等法院。
    理  由
本件原判決認定：上訴人甲○○明知安非他命係毒品危害防制條
例列管之第二級毒品，非經許可不得持有、販賣，竟意圖營利並
基於販賣之概括犯意，於民國九十五年五月至六月期間內，先後
兩次，利用其所有0000000000號行動電話，與呂明書
所使用0000000000號行動電話聯繫，達成買賣安非他
命之合意後，即在台北縣板橋市○○路某撞球店內見面，每次均
以新台幣（下同）四千元之價格出售第二級毒品安非他命一小包
（重約一公克）予呂明書，前後共二次。甲○○又與其女友即上
訴人乙○○（其二人下稱上訴人等二人）基於共同之犯意聯絡，
因乙○○於九十五年六月十五日二十時許，在台北縣五股鄉某處
與其友人打牌時，知悉某真實姓名年籍不詳綽號「胖胖」之成年
男子欲購買安非他命，乙○○遂以其所持用之00000000
00號行動電話，撥打甲○○所持用之前開行動電話聯繫，經詢
問不同數量安非他命之各別價格後，即議定以一萬七千元之價格
出售安非他命三公克，並約定由甲○○於半小時後，送至乙○○
與「胖胖」所在之上開處所交貨，綽號「胖胖」之男子並即交付
一萬七千元予乙○○。惟嗣「胖胖」因久候甲○○未到，遂取消
毒品交易而取回前述款項，致該次安非他命之交易未完成而未遂
等情。因而撤銷第一審關於乙○○部分之科刑判決，改判論乙○
○以共同販賣第二級毒品，未遂罪，處有期徒刑肆年；維持第一
審論甲○○以連續販賣第二級毒品罪，處有期徒刑捌年，並為相
關從刑之宣告部分之判決，駁回甲○○在第二審此部分之上訴。
固非無見。
惟查：（一）有罪判決之主文與事實、理由之記載相互牴觸者，
即屬判決理由矛盾之違法。原判決及第一審判決均於事實中認定
：甲○○每次均以四千元之價格出售第二級毒品安非他命一小包
予呂明書，前後共二次等情。如果無訛，則其犯罪所得為八千元
，即應依毒品危害防制條例第十九條第一項之規定全部宣告沒收
。乃第一審判決在理由內說明其犯罪所得為二千元；並於主文宣
告販賣第二級毒品所得現金貳仟元沒收之，如全部或一部不能沒
收，以其財產抵償之。即非適法。原判決未予糾正，仍予維持，
有判決理由矛盾之違背法令。（二）原判決在理由內說明以：依
據證人即台北縣政府警察局板橋分局警員連信華、莊啟淵到庭具
結證以：並未毆打吳堯仁，乙○○之警詢筆錄係由其邊回答，連
信華邊打字等語，上訴人等二人辯稱：係因見吳堯仁遭警毆打，
始配合警方製作警詢筆錄云云，既乏事證可佐，可認上訴人等二
人之供述係出於自由意志所為等旨，資為不利於上訴人等二人之
認定（原判決第十二頁第十二至二十一行）。然依卷內資料，吳
堯仁於偵查及第一審均證稱：警詢時伊遭警察毆打云云（九十五
年度偵字第一五二九四號卷第六十二頁、第一審卷第一０五頁）
。此並據原判決於不另為無罪諭知部分之理由內載明（原判決第
十九頁倒數第一至七頁）。如果無訛，應於上訴人等二人有利，
原判決就此有利於上訴人等二人之供述證據究竟如何不足採取，
並未於其有罪論斷中詳予說明，遽認上訴人等二人所辯尚乏事證
可佐云云，有判決理由不備之違背法令。又依九十五年度偵字第
一五二九四號偵查卷第十一頁甲○○之警詢筆錄載以：其應警察
詢問時答稱：伊頸部有撕裂傷云云，該傷究係如何造成？是否如
上訴人所稱：係受警察毆打所致（九十七年十二月二十三日上訴
狀）？攸關其警詢自白是否出於自由意志，亦有究明之必要。（
三）審理事實之法院對於被告有利及不利之證據，應一律注意，
詳為調查，綜合全案證據資料，本於經驗法則以定其取捨，並將
取捨證據及得心證之理由於判決內詳為說明，方為適法。原判決
在理由內說明以：乙○○既於向甲○○詢明價錢後，有收取「胖
胖」所交付欲購買安非他命價金之行為，而實際參與甲○○與「
胖胖」安非他命買賣過程中磋商及收取價款之行為云云，認乙○
○與甲○○具有販賣安非他命之犯意聯絡等旨，而論以共同販賣
罪（原判決第十二頁最後一行至第十三頁第六行）。然依卷內資
料，乙○○於第一審交互詰問時證陳：我打牌聊到安非他命，胖
胖說他要吸，但是沒有東西，一開始胖胖先打電話問別人，後來
他叫我再去問別人，我本來不想問，但是他們不走。我只好打電
話問甲○○。……當時胖胖在旁邊，胖胖跟我說問題，我問完甲
○○後，就把答案跟胖胖說，他又繼續叫我問，我叫他自己講，
他說不要。之後我們繼續打牌等語（第一審卷第一一七、一一八
頁）。如果不虛，乙○○與甲○○聯繫、詢問，究係基於為「胖
胖」找尋購買安非他命之意思而為之？抑係基於與甲○○共同販
賣之意思為之？並非無疑。此攸關法律之適用，原判決未詳予論
斷，遽為不利於乙○○之判決，有判決理由不備之違背法令。以
上或為上訴意旨所指摘，或為本院得依職權調查之事項，應認原
判決有撤銷發回之原因。基於審判不可分原則，原判決關於對甲
○○不另諭知無罪部分，應一併發回。
據上論結，應依刑事訴訟法第三百九十七條、第四百零一條，判
決如主文。
中    華    民    國  九十八  年    四    月    十    日
                      最高法院刑事第三庭
                          審判長法官  林  增  福
                                法官  張  清  埤
                                法官  陳  世  雄
                                法官  蔡  國  在
                                法官  段  景  榕
      本件正本證明與原本無異
                                      書  記  官
中    華    民    國  九十八  年    四    月   十四   日
                                                    M


司法院資訊處製作；財團法人民間司法改革基金會備份。
